臺灣高等法院刑事裁定
108年度原金上重訴字第1號
上  訴  人  
即  被  告  吳松麟



選任辯護人  蔡仲威律師
            林俊儀律師
上  訴  人
即  被  告  沈芳如


選任辯護人  駱鵬年律師
            林俊峰律師
上  訴  人  
即  被  告  吳並修



選任辯護人  蔡仲威律師
            林俊儀律師
            李庚道律師
上  訴  人  
即  被  告  陳東豐


選任辯護人  王瑜玲律師
            徐明豪律師
            陳志忠律師
上列上訴人即被告等因違反銀行法等案件，前經限制出境、出海
，本院裁定如下：
    主  文
吳松麟、沈芳如、吳並修、陳東豐均自民國壹佰壹拾年陸月壹日
起延長限制出境、出海捌月。
    理  由
一、上訴人即被告吳松麟、沈芳如、吳並修、陳東豐（以下合稱
    吳松麟等4人）因違反銀行法等上訴案件，前經本院認渠等
    犯罪嫌疑重大，且有刑事訴訟法第93條之2第1項第2款之情
    形，並有限制出境、出海之必要，爰裁定自民國109年10月1
    日起限制出境、出海8月，合先敘明。
二、按被告犯罪嫌疑重大，而有下列各款情形之一者，必要時檢
    察官或法官得逕行限制出境、出海。但所犯係最重本刑為拘
    役或專科罰金之案件，不得逕行限制之：（一）無一定之住
    、居所者。（二）有相當理由足認有逃亡之虞者。（三）有
    相當理由足認有湮滅、偽造、變造證據或勾串共犯或證人之
    虞者；審判中限制出境、出海每次不得逾8月，犯最重本刑
    為有期徒刑10年以下之罪者，累計不得逾5年；其餘之罪，
    累計不得逾10年，刑事訴訟法第93條之2第1項、第93條之3
    第2項後段分別定有明文。又限制出境、出海之強制處分，
    其目的在防阻被告擅自前往我國司法權未及之境，俾保全偵
    查、審判程序之進行及刑罰之執行，被告於我國領土範圍內
    仍有行動自由，亦不影響其日常工作及生活，干預人身自由
    之強度顯較羈押處分輕微，故從一般、客觀角度觀之，苟以
    各項資訊及事實作為現實判斷之基礎，而有相當理由認為被
    告涉嫌犯罪重大，具有逃匿、規避偵審程序及刑罰執行之虞
    者即足。且是否採行限制出境、出海之判斷，乃屬事實審法
    院職權裁量之事項，應由事實審法院衡酌具體個案之訴訟程
    序進行程度、人權保障及公共利益之均衡維護等一切情形，
    而為認定，其裁量職權之行使苟無濫用權限之情形，即不得
    指為違法（最高法院109年度台抗字第249號裁定意旨參照）
    。
三、經查：
（一）吳松麟等4人因違反銀行法等案件，經臺灣新北地方檢察
      署檢察官提起公訴，並由臺灣新北地方法院以106年度金
      重訴字第2號判決（下稱原審判決）有罪後，吳松麟等4人
      提起上訴，現由本院108年度原金上重訴字第1號案件審理
      中。
（二）茲因吳松麟等4人上開限制出境、出海期間將於110年5月3
      1日屆滿。本院審核全案相關事證，並聽取吳松麟等4人及
      渠等選任辯護人之意見後，認依據本案卷內各項證據，在
      現階段吳松麟等4人違反107年1月31日修正前銀行法第125
      條第3項、第1項後段之法人行為負責人非法經營銀行業務
      罪、刑法第339條之4第1項第2款之三人以上犯詐欺取財罪
      、證券交易法第174條第2項第3款之非法發行有價證券罪
      等，犯罪嫌疑仍屬重大。其次，吳松麟等4人所涉107年1
      月31日修正前銀行法第125條第3項、第1項後段之罪，係
      最輕本刑7年以上有期徒刑之重罪，且業經原審判決就吳
      松麟、沈芳如、吳並修、陳東豐各判處有期徒刑10年4月
      、10年8月、10年10月、11年在案，參以被訴重罪、被判
      重刑常伴有逃亡之高度可能，此乃趨吉避凶、脫免刑責、
      不甘受罰之基本人性，吳松麟等4人逃匿境外規避審判及
      刑罰執行之可能性甚高，故本院認確有相當理由足認吳松
      麟等4人有逃亡之虞，尚存有刑事訴訟法第93條之2第1項
      第2款之事由。再依比例原則衡酌吳松麟等4人倘出境後未
      再返回國內接受審判或執行，將嚴重損害國家追訴犯罪之
      公共利益，及限制出境、出海對吳松麟等4人個人居住及
      遷徙自由權之影響非鉅，實未逾必要程度。
（三）至吳松麟及其辯護人雖辯稱：吳松麟之房屋被拍賣，又被
      限制出境、出海，身心痛苦，且吳松麟歷次庭期都有遵期
      到庭，希望能解除限制出境、出海，之後每次庭期必會到
      庭云云；沈芳如及其辯護人雖辯稱：沈芳如是很少出門的
      人，對於限制出境、出海無意見，但沈芳如年紀大、膝蓋
      不好，希望准許週一、週四不要再去派出所簽到云云；吳
      並修及其辯護人雖辯稱：現因疫情及吳並修經濟狀況不佳
      等因素，吳並修實際上無法出國，且吳並修歷次庭期均有
      遵期到庭，故請審酌有無必要繼續限制吳並修出境、出海
      。若繼續限制吳並修出境，亦請審酌其母已屆90歲高齡，
      吳並修能陪伴母親之時日無多，希望可以解除限制出海，
      讓吳並修可偕母親搭船至澎湖旅遊云云；陳東豐及其辯護
      人雖辯稱：陳東豐在臺灣的帳戶被扣押，又因本案上了報
      紙，一直找不到工作，之前有一些國外的工作機會，亦因
      本案遭限制出境而無法取得，且陳東豐從原審審理至今，
      都是誠心誠意面對審判，請審酌是否還有對陳東豐繼續限
      制出境、出海之必要云云。惟查，身為被告之吳松麟等4
      人每次開庭均到庭，本係渠等在訴訟程序進行中依法所應
      遵行事項，現本案尚在審理中，實難憑此遽認吳松麟等4
      人面臨重罪處罰之際，絕無逃亡境外、脫免刑責之可能。
      又目前在新冠病毒疫情肆虐之下，亦不乏不顧生命、健康
      之危險執意出國者，故實無從以本案審理期間均有按時到
      庭應訊，或疫情嚴重等理由，遽認吳松麟等4人均無逃亡
      之虞。且渠等所辯：房屋被拍賣、帳戶遭扣押、經濟狀況
      不佳、找不到工作等情，經核僅屬一般個人事由，於法定
      限制出境、出海之要件無涉，亦均難以撼動上開逃亡可能
      性所由生之人性因素，再審酌我國本島四面環海，澎湖、
      金門、馬祖等島嶼周邊離島眾多，益增偷渡出海潛逃之危
      險，是吳並修所辯：希望偕母親出海旅遊云云，實難認有
      解除限制出海之急迫性或必要性，非屬解除限制出海之合
      法理由。至於陳東豐至海外工作之機會，雖可能因本案對
      其限制出境、出海而暫時受限，然由陳東豐上揭辯詞以觀
      ，可知其欲出國工作一事並非屬重大急迫之事務，亦非可
      據此即認無繼續限制出境、出海之必要。從而，渠等上揭
      所辯各節，俱無從擔保日後審理或執行之順利進行，自難
      執此即認已無限制渠等出境、出海之必要性，是均非可採
      。此外，沈芳如雖另辯稱：希望解除週一、週四至派出所
      報到之處分云云，然原審命沈芳如按時向警察機關報到，
      係為約束沈芳如行動，達到確保沈芳如到庭續行審判及保
      全將來執行之目的，並避免國家刑罰權難以實現之危險，
      縱因此對沈芳如之生活有些許影響，亦已屬對沈芳如之人
      身自由所加最輕微之負擔，尚與比例原則無違，堪屬適當
      而具必要性之保全方式，是本院仍認有維持之必要，附此
      敘明。
四、綜上所述，本院認吳松麟等4人原限制出境、出海之原因及
    必要性俱仍存在，有繼續限制出境、出海之必要，爰裁定如
    主文所示。　　
據上論斷，應依刑事訴訟法第93條之3第2項後段規定，裁定如主
文。
中　　華　　民　　國　　110 　年　　5 　　月　　14　　日
                  刑事第二十四庭審判長法　官  陳德民
                                      法　官  鄭富城
                                      法　官  葉力旗
以上正本證明與原本無異。
如不服本裁定，應於收受送達後五日內向本院提出抗告狀。
                                      書記官  王心琳
中　　華　　民　　國　　110 　年　　5 　　月　　14　　日